臺灣臺北地方法院刑事判決　　　　　　　　　　　　　九十年度易緝字第二一九號
　　公　訴　人　臺灣臺北地方法院檢察署檢察官
　　被　　　告　丙○○　男　四.
右列被告因侵占案件，經檢察官提起公訴（八十九年度偵緝字第三五七號），本院判
決如左：
    主  文
丙○○無罪。
    理  由
一、公訴意旨略以：被告丙○○於民國八十七年六月十二日至臺北市○○路○段三０
    ０巷二十六弄二十七號一樓「甲○○○有限公司」（下稱吉林公司）處，借用該
    公司所有Ｂ四－０八一號營業小客車車牌二面及行車執照一幀，以其本人所有、
    引擎號碼為四ＡＫ一０七二五六號國瑞廠牌汽車載客營業（即俗稱靠行）。雙方
    約定被告每月應支付吉林公司新臺幣（下同）一千五百元之行政管理費用，且應
    如期交付吉林車行代墊之稅費、規費、保險費及交通違規罰款，且應依期辦理車
    輛年度檢驗等。詎被告自八十七年十二月間起，竟意圖為自己不法之所有，將前
    揭吉林公司所有而為其持有之車牌兩面、行車執照一幀予以侵占入己，避不見面
    ，相關之行政管理費用、牌照稅、燃料稅、保全費用及交通違規罰款等累積十三
    萬餘元均未繳付，且未辦理汽車年度檢驗及計程表檢驗，吉林公司向臺北市政府
    警察局交通警察大隊等相關單位請求協查前揭行車執照及車牌亦無結果，致使該
    牌照於八十八年八月十一日因車輛逾期未辦年度檢驗而遭臺北市交通事件裁決所
    予以註銷，因認被告涉犯刑法第三百三十五條第一項之侵占罪嫌云云。
二、按犯罪事實應依證據認定之，無證據不得推定其犯罪事實；不能證明被告犯罪者
    ，應諭知無罪之判決，刑事訴訟法第一百五十四條、第三百零一條第一項分別定
    有明文。又事實之認定，應憑證據，如未能發現相當證據，或證據不足以證明，
    自不能以推測或擬制之方法，為裁判基礎，最高法院四十年臺上字第八六號判例
    可資參照。次按侵占罪之主觀要件，須持有人變易其原來之持有意思而為不法所
    有之意思，如僅將持有物延不交還，或有其他原因致一時未能交還，既缺乏主觀
    要件，即難遽以該罪相繩，不能遽論以該罪，最高法院二十三年度上字第一九一
    五號、六十八年度台上字第三一四六號判例可資參照。
三、本件公訴人認被告涉犯侵占罪嫌，無非係以被告自承自八十七年十二月起即未與
    吉林公司聯繫，相關之規費亦未支付，未辦理車輛之年度檢驗等情，與吉林公司
    代表人乙○○指訴情節相符，並有汽車新領牌照登記書、存證信函、應收帳款明
    細、臺北市交通事件裁決所委託金融機構代收交通違規事件自動繳納罰鍰收據、
    臺北市監理處舉發違反道路交通管理事件通知單、汽車里程計費表複檢通知、臺
    北市計程車客運業駕駛人自備車輛參與經營契約書、臺北市交通事件裁決所違反
    道路交通管理事件裁決書、臺北市計程車客運商業同業公會函、臺北市政府警察
    局交通警察大隊函在卷可稽為據。訊據被告固不否認有靠行租用吉林公司車牌及
    行車執照，暨自八十七年十二月起未支付相關規費等事實，惟堅詞否認有右揭侵
    占犯行，辯稱伊係因為其父親生病須照顧故沒有開車致無法繳錢，亦未辦理汽車
    年度檢驗及計程表檢驗等語。經查：被告自八十七年十二月起雖未支付吉林公司
    相關規費等費用，惟並未有將系爭車牌、行車執照為出租、出借或處分之行為，
    且被告於偵查中已將己有車輛交付吉林公司折抵積欠該公司之部分債務，復於本
    院審理時與吉林公司達成和解，並分期攤還欠款，業經吉林公司之代表人乙○○
    到庭陳述明確，足徵被告主觀上並無將系爭車牌、行車執照易持有為不法所有之
    侵占犯意，自難論以被告侵占罪責。此外，復查無其他積極證據足認被告有公訴
    人所指之犯行，本件純屬租金給付及車牌、行車執照返還遲延之民事糾紛，不能
    證明被告犯罪，依首揭說明，自應為被告無罪之諭知。
據上論斷，應依刑事訴訟法第三百零一條第一項，判決如主文。
本案經檢察官黃玉婷到庭執行職務
中    華    民    國      九十一      年    十二      月      十一      日
                                      臺灣臺北地方法院刑事第八庭
                                          法  官  鄭  佾  瑩
右正本證明與原本無異。
如不服本判決，應於判決送達後十日內向本院提出上訴狀(應抄附繕本)。告訴人
或被害人如對於本判決不服者，應具備理由請求檢察官上訴，其上訴期間之計算
係以檢察官收受判決正本之日期為準。
                                          書記官  何  適  熹
中     華   民    國      九十一      年    十二      月      十六      日
